【裁判字號】    98,審訴,492
【裁判日期】    980629
【裁判案由】    損害賠償
【裁判全文】
臺灣高雄地方法院民事裁定             98年度審訴字第492號
原      告  丙○○
                        樓
            乙○○○
被      告  甲○○
上列當事人間因違反藥事法等附帶民事訴訟請求侵權行為損害賠
償（本院97年度附民字第343 號），經刑事庭移送前來，裁定如
下：
    主  文
原告之訴及假執行之聲請均駁回。
訴訟費用由原告負擔。
    理  由
一、本件原告主張：原告丙○○、乙○○○因受被告詐騙，致受
    有新臺幣（下同）682,800 元之損害，原告於本院97年度訴
    字第388 號刑事案件中以刑事訴訟程序附帶民事訴訟，請求
    判命被告如數給付，及自刑事附帶民事訴訟起訴狀繕本送達
    翌日起至清償日止，按年息5%計算之利息，並陳明願供擔保
    請准宣告假執行，經本院刑事庭依刑事訴訟法第504 條第 1
    項規定，將其附帶之民事訴訟，以裁定移送民事庭。
二、按因犯罪而受損害之人，以對於刑事被告及依民法負賠償責
    任之人請求回復其損害者為限，始得於刑事訴訟程序附帶提
    起民事訴訟，此為刑事訴訟法第487 條第1 項所明定，且其
    附帶提起之民事訴訟，如不合於上開法條所定之要件者，縱
    於刑事庭依刑事訴訟法第504 條第1 項將附帶之民事訴訟移
    送於民事庭後，亦不得將關於民事訴訟之法規，溯及於附帶
    提起民事訴訟之時，而予適用，仍應認其起訴為不合法。
三、次按因犯罪而受損害之人，於刑事訴訟程序得附帶提起民事
    訴訟，對於被告及依民法負賠償責任之人，請求回復其損害
    ，刑事訴訟法第487 條第1 項定有明文。是附帶民事訴訟，
    係因犯罪而受損害之人，為請求回復其損害，於刑事訴訟程
    序附帶提起之民事訴訟，提起是項訴訟，自須限於被訴之犯
    罪事實侵害其私權，致生損害者，始得為之。換言之，附帶
    民事訴訟之提起，必以刑事訴訟程序之存在為前提，若刑事
    訴訟未經提起公訴或自訴，或非刑事訴訟程序認定之犯罪事
    實侵害其私權，縱因同一事故而受有損害，亦不得對於應負
    賠償責任之人，提起附帶民事訴訟，亦有最高法院91年度臺
    抗字第306 號裁定意旨可供參照。經查：
  (一)被告雖經臺灣高雄地方法院檢察署檢察官起訴（96年度偵字
    第27177 號、第34613 號），經本院刑事庭以97年度重訴字
    第388 號刑事案件受理後，檢察官雖於97年3 月20日以雄檢
    惟鳳96年度偵字第27177 號第07759 號函送併辦，所函送之
    犯罪事實部分即為原告訴請被告賠償之侵權事實，惟經本院
    上開刑事判決以所函送併辦之犯罪時間為96年7 月1 日，係
    於刑法修正後所犯，與該判決所論罪科刑之事實間，為屬犯
    意各別、行為互殊，並無實質上包括一罪之適用，且未經檢
    察官起訴或追加起訴，故無從審理，乃退由檢察官另為適法
    處理（見上開刑事判決第48頁至第49頁）。
  (二)故依上開刑事判決因未認定被告對原告權利之侵害應負刑事
    責任，縱認原告因被告所為而受有損害，然依上開裁定意旨
    ，亦不得被告提起附帶民事訴訟，雖本院刑事庭已裁定移送
    民事庭，然此部分起訴並非合法，自不因移送民事庭而受影
    響。
四、揆諸首開說明，原告對被告之起訴顯難認為合法，其假執行
    之聲請亦失附麗，均應予駁回。
五、依民事訴訟法第249 條第1 項第6 款、第95條、第78條，裁
    定如主文
中    華    民    國    98    年    6     月    29    日
                  民事第二庭  法  官  張維君
以上正本係照原本作成。
如對本裁定抗告須於裁定送達後10日內向本院提出抗告狀，並繳
納抗告費新臺幣1,000元。
中    華    民    國    98    年    6     月    29    日
                              書記官  林怡君


司法院資訊處製作；財團法人民間司法改革基金會備份。
